【裁判字號】    97,易,508
【裁判日期】    970822
【裁判案由】    恐嚇取財
【裁判全文】
臺灣新竹地方法院刑事判決              97年度易字第508 號
公  訴  人  臺灣新竹地方法院檢察署檢察官
被      告  甲○○
            丙○○
上列被告等因恐嚇取財案件，經檢察官提起公訴（97年度偵字第
314 號、第4146號），本院依簡式審判程序判決如下：
    主  文
甲○○、丙○○共同犯恐嚇取財未遂罪，均處有期徒刑月，如
易科罰金，均以新臺幣壹仟元折算壹日。均緩刑貳年。
    事實及理由
壹、構成犯罪事實：
    甲○○因懷疑其前同居女友賴明惠與乙○○有染，竟與丙○○共同出於為自己不法所有目的的犯罪意思聯絡及行為分擔
    ，由丙○○出面與乙○○商談解決賴明惠與甲○○同居期間
    所生之債務。因乙○○認賴明惠之事與己無關，一再拒絕丙○○之要約，甲○○、丙○○分別恐嚇乙○○，而為下列行
    為：（一）甲○○於民國96年12月27日晚上10時許，在不詳
    地點向賴明惠稱「如果乙○○被開槍的話，不關我的事」、
    （二）丙○○於96年12月27日、28日接連兩日下午前往乙○○位於新竹縣竹東鎮○○路○ 段274 號住處，以甲○○代理
    人身分與乙○○商談解決債務之方式，並向乙○○恫稱：其
    為竹聯幫份子，如果事情沒有解決，會很大條等語、（三）
    丙○○於不詳時間前往乙○○女友黃婉婷位於新竹縣竹東鎮
    ○○路東林攤販之攤位，向黃婉婷稱：叫乙○○明天來找我
    ，如果乙○○不來找我，我就將乙○○及你的攤位砸掉等語
    、（四）甲○○於96年12月29日，在其住處，以手機傳送「
    我所講的話每句都是實話你害死這個人一定不放過你你在不
    醒過來我找你不要給他知道……不知好歹跟妳講的話不要給
    你身邊的人知道保護你自己」簡訊予賴明惠，其2 人以上開
    間接或直接方式脅迫乙○○，致使乙○○心生畏懼，而同意
    給付甲○○、丙○○新臺幣（下同）70萬元，並約定先行交
    付10萬元。嗣乙○○於97年1 月2 日上午11時許報案後，即
    聯絡丙○○前來乙○○位於新竹縣竹東鎮○○路○ 段274 號
    住處取款，於同日下午4 時45分許，丙○○果依言前往乙○○處收取乙○○因出於警察便利破案之授意而交付之10萬元
    時，為埋伏之員警當場查獲，而未遂，並扣得現金10萬元（
    已發還乙○○）。
貳、程序方面：
    本件被告甲○○、丙○○2 人所犯恐嚇取財未遂罪，非死刑
    、無期徒刑、最輕本刑為3 年以上有期徒刑之罪，或高等法
    院管轄第一審之案件，被告2 人於本院準備程序進行中，就
    被訴事實為有罪之陳述，經本院合議庭認合於刑事訴訟法第
    273 條之1 第1 項之規定，裁定進行簡式審判程序，此合先
    敘明。
、認定犯罪事實所根據的證據及理由：
一、被告甲○○、丙○○2 人於警局詢問時、檢察官偵查中之供
    述，及本院準備程序、簡式審判程序訊問時之供述及自白。
二、證人即被害人乙○○於警詢時、偵查中及本院簡式審判程序
    訊問時之指述。
三、證人賴明惠於警詢時及偵查中之證述；證人黃婉婷於偵查中
    之證述。
四、贓物認領保管單1 紙及照片4 幀在卷可查。
五、門號0000000000號（被告丙○○所使用之行動電話號碼）、
    0000000000號（被害人乙○○所使用之行動電話號碼）之雙
    向通聯紀錄1 份附卷可查。
六、97年4 月7 日勘驗筆錄（見97年度偵字第314 號偵查卷第92
    頁）1 紙在卷可證。
肆、論罪科刑的理由：
一、論罪：
（一）按刑法第346 條之恐嚇罪，係以恐嚇使人生畏怖心而交付
      財物為要件，故其交付財物，並非因畏怖心所致，其恐嚇
      尚非既遂，被告2 人雖以恐嚇使被害人生畏怖心，而被害
      人攜款交付，乃出於警察便利破案之授意，並非因其畏怖
      心所致，自應仍以恐嚇未遂論科（最高法院42年度台上字
      第440 號判例、43年度台上字第457 號及56年度台上字第
      1172號判決可資參照）。
（二）核被告甲○○、丙○○2 人所為，均係犯刑法第346 條第
      3 項、第1 項之恐嚇取財未遂罪。起訴書原認應依刑法第
      346 條第1 項之恐嚇取財罪嫌處斷，惟經蒞庭之檢察官於
      本院97年8 月4 日準備程序時，當庭更正起訴法條為刑法
      第346 條第3 項、第1 項之恐嚇取財未遂罪嫌，併予敘明
      。
（三）共同正犯：被告甲○○、丙○○2 人間，就上開恐嚇取財
      未遂犯行，有犯意聯絡及行為分擔，均為刑法第28條之共
      同正犯。
（四）未遂犯：被告2 人已著手於犯罪行為之實行而不遂，均為
      未遂犯，應依刑法第25條第2 項規定，減輕其刑。
二、科刑：
（一）主刑：審酌被告2 人尚值青壯，不思循正當途徑取得財物
      ，竟共同以恐嚇方式取財，不僅造成被害人恐懼，且侵害
      他人財產法益，又對於社會治安造成危害，惟考量被告2
      人未恐嚇取財得手，致被害人之損失程度較低，及被告2
      人犯後均坦承犯行，態度尚可，並向被害人道歉達成和解
      ，應有悔意等一切情狀，分別量處如主文所示之刑，並均
      諭知易科罰金之折算標準，以示懲儆。
（二）緩刑：被告甲○○前未曾因故意犯罪受有期徒刑以上刑之
      宣告；又被告丙○○前於88年6 月間，曾因傷害案件，經
      臺灣板橋地方法院於89年2 月8 日，以88年度訴字第1773
      號刑事判決，判處有期徒刑7 月、緩刑3 年，嗣於89年3
      月27日確定，惟於緩刑期滿，而緩刑之宣告未經撤銷，是
      其上開刑之宣告，依刑法第76條前段之規定已失其效力，
      而與未曾受有期徒刑以上刑之宣告者同，此有臺灣高等法
      院被告前案紀錄表及刑案資料查註紀錄表各1 份在卷可查
      ，被告2 人因一時失慎致觸犯刑章，犯後已深知悔悟，歷
      經此次偵審程序及科刑判決之教訓後，當已知所警惕而不
      會再犯，而被害人乙○○亦表示可以給予被告2 人緩刑的
      機會，故本院認為前開對被告2 人所宣告之刑，以暫不執
      行為適當，爰均併予宣告緩刑2 年，以勵來茲而啟自新。
伍、適用法律依據：
一、程序法方面：刑事訴訟法第273 條之1 第1 項、第299 條第
    1 項前段。
二、實體法方面：刑法第28條、第346 條第3 項、第1 項、第25
    條第2 項、第41條第1 項前段、第74條第1 項第1 款，刑法
    施行法第1 條之1 第1 項、第2 項前段，判決如主文。
本案經檢察官郭進昌到庭執行職務。
中    華    民    國    97    年    8     月    22    日
                  刑事第四庭法  官  馮俊郎
以上正本證明與原本無異。
如不服本判決，應於判決送達後10日內向本院提出上訴書狀。上
訴書狀應敘述具體理由，未敘述上訴理由者，應於上訴期間屆滿
後20日內補提理由書狀於本院（均須按他造當事人之人數附繕本
）「切勿逕送上級法院」。
中    華    民    國    97    年    8     月    22    日
                            書記官  鄧雪怡
附錄本案論罪科刑實體法條全文：
刑法第346 條第1 項、第3 項：
意圖為自己或第三人不法之所有，以恐嚇使人將本人或第三人
之物交付者，處6 月以上5 年以下有期徒刑，得併科1 千元以下
罰金。（罰金之貨幣單位改為新臺幣，並提高為30倍）
前2 項之未遂犯罰之。


司法院資訊處製作；財團法人民間司法改革基金會備份。
